【裁判字號】    95,上,1045
【裁判日期】    970513
【裁判案由】    損害賠償
【裁判全文】
臺灣高等法院民事判決                  95年度上字第1045號
上  訴  人  乙○○
訴訟代理人  許俊仁律師
複  代理人  周俊智律師
被  上訴人  甲○○
訴訟代理人  彭國能律師
複  代理人  丙○○
上列當事人間損害賠償事件，上訴人對於中華民國95年10月17日
臺灣台北地方法院94年度訴字第3979號第一審判決，提起上訴，
本院於中華民國97年4月29日言詞辯論終結，判決如下：
    主  文
原判決關於駁回上訴人後開第二項之訴部分及該部分假執行之聲
請暨命上訴人負擔訴訟費用部分之裁判廢棄。
被上訴人應再給付上訴人新台幣參佰貳拾陸萬壹仟壹佰玖拾貳元
，及自民國94年8月17 日起，至清償日止，按年息百分之五計算
之利息。
第一審訴訟費用關於命上訴人負擔部分及第二審訴訟費用，均由
被上訴人負擔。
本判決於上訴人以新台幣壹佰零玖萬元供擔保後得假執行。
    事實及理由
一、上訴人主張：
  (一)門牌號碼為台北縣新店市○○街23巷1號3樓建物及其座落台
    北縣新店市○○段946地號土地應有部分50分之1（下稱系爭
    不動產），原為上訴人所有。而被上訴人為上訴人配偶，竟
    於民國（下同）93 年8月間，上訴人因病住院時，未經同意
    將上揭不動產以新台幣（下同）450 萬元之售價，出售予訴
    外人黃依屏，致上訴人受有上揭售價之損失。本件系爭不動
    產於93年8月10 日所有權移轉登記予第三人黃依屏，故損害
    發生時為93年8月10日，則上訴人請求自93年8月10日起算之
    利息。上訴人雖屢催請被上訴人返還上揭系爭不動產價金，
    惟被上訴人均拒不履行。為此依侵權行為及不當得利規定，
    請求被上訴人給付出售系爭不動產所得之價金450 萬元，以
    賠償上訴人損失及不當得利之返還等語。
  (二)上訴人並未授權被上訴人出售系爭不動產：上訴人於93 年4
    月中風，豈能於中風病發僅一個月，手腳猶不能依自我意識
    控制行動之情況下，簽立系爭授權書所載如此清楚端正之簽
    名，被上訴人辯稱上訴人出具授權書，同意授權其出售不動
    產，與事實不符，而被上訴人存款將近百萬元，尚有其他不
    動產，豈會無力支付房屋貸款利息，尚須另籌措住院醫療費
    用？由此更彰顯被上訴人辯稱上訴人考慮家中經濟困難，而
    同意出具授權書出售系爭不動產云云，確非事實。另僅憑印
    鑑證明之申請，不足證係為授權辦理系爭不動產出售事宜，
    否則被上訴人何以未於系爭授權書上蓋用此印鑑證明之印鑑
    ，反而偽造上訴人之簽名，且依95 年5月13日印鑑登記證明
    申請書之記載，上訴人本人尚不會簽名，以指印代替，則何
    以同月25日可於授權書簽立如此清楚端正之簽名？是系爭授
    權書簽名，非上訴人所為，上訴人未授權出售系爭不動產。
  (三)被上訴人不得主張抵銷：
    1.過戶相關規費部分：被上訴人抗辯本件系爭不動產買賣所
      支付相關費用等，因係上訴人授權所為，故本於委任關係
      規定，主張抵銷云云，惟上訴人否認有授權被上訴人出售
      系爭不動產，與被上訴人間當無委任出售房地之關係，而
      其未經同意出售上訴人房地所生費用之損失，本應由被上
      訴人負賠償之責，豈有要求上訴人負擔之理。故其所謂本
      於委任關係之抵銷，誠屬無理。
    2.代墊支出費用部分：被上訴人主張就上訴人個人住院醫療
      費用、看護費、復建費、行動電話費、信用卡費、健保費
      等，均係上訴人個人本應負擔之金額，其本於委任關係依
      民法第546 條之規定，主張抵銷云云。惟上訴人否認與被
      上訴人有委任關係，被上訴人為上訴人支付住院醫療費用
      等，係依民法第1116 條之1夫妻互負扶養義務之規定，履
      行扶養義務之支出，故被上訴人依民法第546 條委任關係
      主張抵銷，顯與法不合。且被上訴人應已領取保險金，不
      得再請求扣抵。
    3.消費借貸105 萬元部分：查資金往來原因，並不只借款一
      端，無從僅據支票存根證明上訴人有向被上訴人借款。況
      系爭105 萬元投資，乃夫妻共同協商討論而為之家庭理財
      投資，並非上訴人向被上訴人借款投資，故被上訴人本於
      民法第478條消費借貸關係清償借款而抵銷，顯屬無據。
    4.家庭生活費用部分：被上訴人主張家庭費用、子女教育費
      等均為其一人負擔，上訴人未負擔家庭費用，並非事實。
      若上訴人全未負擔家計，依被上訴人任職於郵局之薪資，
      於其自稱每月應支出117,430 元之家庭生活費之情況下，
      焉有可能仍有至少將近百萬元現金存款？並獨資購買其現
      居住之房地一戶？故其稱上訴人全未負擔家計，應共同負
      擔而抵銷，誠屬無據。況依被上訴人所提收據影本等，不
      足以證明被上訴人支出5, 200,000元。如無繳交10年10個
      月保費之証據，且子女大學學費、高三學費及房租等費用
      又焉支付10年10個月，足證被上訴人主張浮濫不實。且上
      訴人自90年起即已失業，已無經濟能力，依民法第1003條
      之1規定，無由要求上訴人負擔。
    5.子女教育費部分：上訴人自民國90年起即已失業，現更因
      中風，言語行動均不便，而更無經濟能力，依民法1003條
      之1 規定，實無由要求上訴人分擔被上訴人所列家庭生活
      費及子女教育費等費用之支出，故被上訴人主張上揭費用
      分擔而抵銷，當屬無據。況依被上訴人所提附表四及收據
      ，不足以證明被上訴人支出1,056,245 元，而應由上訴人
      負擔其半數528,123 元，且李力行大學學費已計於其附表
      三第14項，於其附表四第8項又重複計算，顯不足採。
    6.教育費用（預算）部分：無任何支出憑證，不足採信。被
      告尚未支付，對上訴人當無任何請求權， 況與民法第334
      條有關抵銷債務需屆清償期之規定不符。
    7.實際已發生之家庭必要開銷：無任何支付憑證，不足採信
      。上訴人已無經濟能力，依民法第1003 條之1規定，無由
      要求上訴人負擔。
    8.生活所需費用部分：依民法第1116 條之1及第1117條規定
      ，被上訴人應扶養上訴人，無由要求上訴人負擔生活所需
      費用。綜上，被上訴人雖提附表一至附表七等金額附卷主
      張抵銷云云，惟或無支付憑證、或未屆清償期、或應由被
      上訴人負扶養義務及家庭生活費用等，被上訴人主張抵銷
      債務，應不足採。求為判決：被上訴人應給付上訴人 450
      萬元，及自93年8月10日起至清償日止，按年息5％計算之
      利息等語。
二、被上訴人則以：
  (一)上訴人確曾委任被上訴人代為處理系爭不動產出售事宜，並
    因相關證件齊備，是能順利辦理過戶移轉手續並取得買賣價
    款，至所販售之款項分別用以支付相關房地過戶稅費、仲介
    費、代書費、清償銀行房貸、被上訴人墊付房貸本息、被上
    訴人醫療支出、先前之借款等，此均有相關憑證足以證明，
    上訴人雖對於授權書上簽名之真偽加以否認，然查即連辦理
    不動產過戶必備之印鑑證明，亦係上訴人親至戶政事務所辦
    理，何能逕予否認。
  (二)被上訴人主張抵銷：
    1.辦理過戶相關規費部分：就本土地買賣事件所支付之相關
      系爭不動產過戶稅費95,522元（92,000 ＋255＋3,267 ＝
      95,522）、仲介費180,000元、代書費1,000元、費用分攤
      3,267元，清償銀行房貸849,302元、被上訴人墊付房貸本
      息57,782元等。此部分係經上訴人授權所為，本於委任關
      係，被上訴人自得因處理委任事務，支出之必要費用共計
      1,183,606元，委任人應償還之規定，主張扣除。
    2.代墊支出費用部分：就上訴人個人自93年4月5日至93 年5
      月1日耕莘醫院住院期間醫療費用51,282 元、匯安老人養
      護中心費用25,000元、弘道老人養護中心費用71,133元、
      行動電話費及信用卡費12,316元、景文聯合診所、耕莘醫
      院門診復建費用12,450元、健保費（93年4月至94年6月）
      4,228元等，均係上訴人個人本應負擔之金額共計176,409
      元，此部分既經被上訴人代墊支出，且係為上訴人之利益
      所為支出，自得本於委任關係，主張扣除176,409元。
    3.消費借貸105萬元部分：就上訴人先前進行投資所為之105
      萬元投資借款，本於民法第478 條消費借貸關係請求清償
      借款。上訴人前於87年5月20 日向被上訴人借款56萬元，
      另於87年10 月9日向上訴人借款49萬元，以作為投資使用
      ，惟上開105 萬元之投資借款，上訴人迄今仍未返還被上
      訴人，被上訴人主張於應返還上訴人之金額中，扣抵此10
      5萬元之投資借款金額。
    4.家庭生活費用部分：上訴人自74年9月至82年7月，90 年7
      月至94年4月，共計10年10 個月期間，未曾支付過家庭生
      活費用，此期間上訴人係有經濟能力，但並未負擔家庭生
      活費用，上訴人每月應分擔家庭生活費用以20,000元計，
      應扣抵此等由上訴人應負擔家庭生活費2,600,000元（200
      00×（10×12＋10）＝2,600,000）。
    5.子女教育費部分：本於民法第1003 條之1家庭生活費用除
      法律或契約另有約定外，由夫妻各依其經濟能力、家事勞
      動或其他情事分擔之，此費用本應由擔任父母之上訴人及
      被上訴人共同負擔，兩造之子李力行、李力強之教育費合
      計1,056,245元，應由上訴人負擔其半數528,123元，被上
      訴人主張於應返還上訴人之金額中扣抵528,123元。
    6.子女教育費用（預算）部分：自94 年至100年，預估子女
      教育費用共約2,304,000元，上訴人應負擔二分之一1,152
      ,000元，被上訴人主張扣抵。
    7.實際已發生之家庭必要開銷：計算期間自74年9月至82年7
      月，及90年7月至94年4月，共計10年10月，總金額577,64
      9元，上訴人應負擔二分之一288,824元，被上訴人主張扣
      抵。
    8.生活所需費用：從93 年4月至95年3月，其共計1年11月，
      上訴人理應共同支付生活所需費用，但因在這期間未曾返
      回台北家中，且無任何經濟收入，使得全家支出無法單獨
      全由被上訴人以每月55,000元來支付，上訴人應支付共同
      生活所需費用，以每人每個月5萬元計算，共1,150,000元
      ，被上訴人主張扣抵。
    9.綜上，系爭450 萬元之系爭不動產買賣價款，經扣除房地
      買賣過戶相關稅費、仲介費、代書費、清償銀行貸款本息
      、上訴人住院醫療費用、看護費、復建費、上訴人個人行
      動電話費、信用卡費、健保費，並扣除上訴人向被上訴人
      之借款、應負擔家庭生活費、子女教育費，尚有不足額，
      故被上訴人現對上訴人並無還款義務，上訴人主張被上訴
      人應返還450 萬元之系爭不動產買賣價款，顯無理由等語
      ，求為駁回上訴人於原審之訴。
三、原審判命被上訴人應給付上訴人1,238,808 元，及自民國94
    年8月17 日起至清償日止，按年息5%計算之利息。其餘之訴
    駁回。上訴人就其敗訴部分提起上訴，求為將原判決不利於
    上訴人部分廢棄。上開廢棄部分，被上訴人應再給付上訴人
    3,261,192元及自93年8月10日起至清償日止，按年息5%計算
    之利息。其除引用於原審之陳述外，補陳略以：
  (一)由原審卷內台北縣新店市戶政事務所北縣店戶字第09500052
    79號書函所附，於93 年5月18日之印鑑登記證明申請書上，
    尚記載上訴人不會簽名，以指印代替等字樣觀之，足證上訴
    人中風後，至93 年5月18日仍完全無法簽名寫字之事實，則
    上訴人焉有可能於短短七日後，即同年月25日能於原審卷被
    證一授權書撰寫如此清晰之簽名？足證系爭授權書確非上訴
    人簽名，而係被上訴人所偽造。
  (二)上訴人雖應被上訴人之請求申請印鑑證明，惟被上訴人僅稱
    因上訴人甫重度中風，身心健康均不穩定，行動不便，以備
    不時之需，並未告知上訴人是供出售系爭房地之用。僅憑原
    審卷被證一印鑑證明之申請，並不足以證明是為授權辦理系
    爭不動產出售事宜。
  (三)原審判決認系爭不動產過戶相關規費115萬2,829元及代墊醫
    療支出14萬8,443 元得抵銷。惟如上所述，係因被上訴人不
    法侵權行為，肇致系爭不動產過戶規費等損失之產生，豈有
    要求被害之上訴人承擔此損失之理？另醫療費用支出，被上
    訴人已因上訴人中風住院領取保險金，豈有又向上訴人重複
    請求之理？且被上訴人為上訴人支付醫療費用等，應係依民
    法第1116條之1 夫妻互負扶養義務之規定，而履行扶養義務
    之支出，又豈有再向上訴人請求之理？原審判決認上訴人於
    74 年9月至82年7月間，未支付家庭生活費用，故認以每月2
    萬元為家庭生活費用支出計算，共95 個月，應支付190萬元
    家庭生活費，顯非事實。
四、被上訴人求為駁回上訴（對其敗訴部分未聲明上訴已確定）
    ，其除引用原審之陳述外，補陳略以：
  (一)兩造本為配偶關係，系爭不動產登記於上訴人名下，以被上
    訴人於郵局上班之微薄薪資，實無力負荷龐大之經濟開銷。
    遂與上訴人協商，得伊同意出賣系爭不動產，俾取得資金以
    謀求解決經濟困境。經上訴人開具授權書，授權被上訴人代
    洽仲介公司全權處理出售事宜，該授權書之簽名經法務部調
    查局鑑定，並無從證明授權書上之簽名係偽造。
  (二)倘若本事件發生經過並無授權情事，何來上訴人自願將相關
    產權及過戶所需資料均交付予被上訴人？又何來上訴人於土
    地辦理過戶前，至台北縣新店市戶政事務所申請印鑑證明。
    本件之處分行為並非侵權行為等語。
五、上訴人主張兩造為夫妻，系爭不動產原為上訴人所有，被上
    訴人竟於93年8月間，未經上訴人同意將上揭不動產以450萬
    元之售價，出售予訴外人黃依屏，並於93 年8月10日所有權
    移轉登記等語，為被上訴人所不爭，並有土地及建物登記簿
    謄本可稽（見原審卷(一)第3 -7頁），堪信上訴人此部分之主
    張為真實。惟上訴人主張被上訴人出售系爭不動產係侵權行
    為部分，則為被上訴人所否認，並以前揭情詞置辯。是本件
    所應審酌者為被上訴人所提出之授權書、印鑑證明，是否足
    以證明上訴人授權被上訴人處分系爭不動產，茲分述如下：
  (一)關於授權書部分：
    1.被上訴人辯稱處分系爭不動產，係經上訴人授權其出售，
      並提出授權書一紙為憑（見原審卷一第19頁）；上訴人則
      否認授權出售系爭不動產，並否認系爭授權書之真正。
    2.按私文書之真正，如他造當事人有爭執者，舉證人必先證
      明其為真正，始有形式上之證據力，此觀民事訴訟法第三
      百五十七條規定自明。本件上訴人否認授權書之真正，則
      被上訴人就授權書之真正，應負舉證責任。
    3.本院依上訴人之聲請，檢送兩造所不爭之授權書及上訴人
      所簽名之文書共九件，請法務部調查局鑑定其筆跡是否同
      一人之筆跡，據法務部調查局函稱：「本案因乙○○身體
      狀況之變化（93年4月5日中風住院），致其書寫控制力已
      受影響，簽名筆跡無法表現獨特性及再現性之特徵，故歉
      難進行比對鑑定。」本院依上訴人之聲請再送請內政部警
      政署刑事警察局鑑定，據該局函略稱：「本件因待鑑定授
      權書非原本（按本院所送之資料均為原本），僅由現有資
      料，尚無法認定，請再蒐集乙○○95年前後所書寫之簽名
      字跡多件，連同待鑑資料原本，彙送本局憑辦，」等語，
      有本院及法務部調查局、內政部警政署刑事警察局函可稽
      （見本院卷第68 -69、72、85、88頁）。且授權書係於93
      年5月25 日所寫，而上訴人於同年月13日在台北縣新店市
      戶政事務所申請印鑑證明時，該所戶籍員簡雅貞於申請書
      上記載「本人不會簽名以指印代替」，亦有台北縣新店市
      戶政事務所函及印鑑登記證明申請書可稽（見原審卷第72
      -73 頁）。再者，力房屋新店三民加盟店檢送之「授權
      書」，關於「授權事項」另載有「有關前開房地之出賣，
      全權行使出售、移轉、受領價金及其他處分等一切行為」
      ，有力房屋新店三民加盟店95年5月5日陳報狀（見原審
      (二)卷第53頁）及檢還原本後所存卷之「授權書」影本可稽
      （見原審(一)卷第256 頁後之證件存置袋），被上訴人於原
      審提出被證一號「授權書」（見原審(一)卷第19頁），則無
      此項記載，兩者內容並不相同。是上訴人否認授權書上「
      乙○○」為其所簽，即非無據。而被上訴人復未舉證證明
      授權書之真正，則被上訴人辯稱該授權書係上訴人之簽名
      ，即無可取。
    4.再按當事人提出之私文書必須真正而無瑕疵者，始有訴訟
      法之形式的證據力，此形式的證據力具備後，法院就其中
      之記載調查其是否與系爭事項有關，始有實質的證據力之
      可言（最高法院41 年台上字第971號判例參照）。本件被
      上訴人所提出之授權書，既有上開之瑕疵且被上訴人無從
      證明為真正，則被上訴人本於該授權書，辯稱處分系爭不
      動產係經上訴人之授權云云，自無可取。
  (二)關於印鑑證明部分：
    1.被上訴人辯稱上訴人親至戶政事務所辦理印鑑證明，而印
      鑑證明為辦理不動產過戶必備之文件，上訴人何能逕予否
      認授權云云。上訴人主張其於93 年4月間中風，豈能於中
      風病發僅一個月，手腳猶不能依自我意識控制行動之情況
      下，授權被上訴人出售系爭不動產，是被上訴人以輪椅推
      上訴人到戶政事務所，以為要辦其他手續，沒有說要賣系
      爭不動產，且被上訴人存款亦將近百萬元，尚有其他不動
      產，被上訴人辯稱上訴人考慮家中經濟困難，與事實不符
      ，而印鑑證明之申請，不足證係為授權辦理系爭不動產出
      售事宜，否則，被上訴人何以未於系爭授權書上蓋用此印
      鑑證明之印鑑，反而偽造上訴人之簽名等語。
    2.按由自己之行為表示以代理權授與他人者，對於第三人應
      負授權人之責任，必須本人有表見之事實，足使第三人信
      該他人有代理權之情形存在，始足當之。本人將印章、印
      鑑證明等文件交付他人，除能證明本人確實委託該他人辦
      理特定事項外，尚難僅憑其持有本人之印章、印鑑證明，
      即認業經得本人之授權不動產之處分。蓋印鑑證明之用途
      甚多，不以辦理不動產所有權移轉登記為限，且申請土地
      登記，如登記義務人依土地登記印鑑設置及使用作業要點
      之規定於土地所在地之登記機關設置土地登記印鑑者，當
      事人得免親自到場（土地登記規則第41 條第6款參照），
      亦不以提出印鑑證明為唯一途徑。是上訴人申請印鑑證明
      係供委託被上訴人處分系爭不動產之特定事項，被上訴人
      自應負舉證之責。且被上訴人於本院自認「該房屋是上訴
      人本人委託力房屋銷售」（見本院卷第25頁背面），既
      為上訴人自行委託力房屋銷售，自應由力房屋之人員
      就上訴人之所在地，辦理各種處分系爭不動產所必要之手
      續，何必出具授權書，何必再委託被上訴人代理。是印鑑
      證明不足以證明上訴人確實授權被上訴人處分系爭不動產
      ，至為明顯，而被上訴人就此授權處分系爭不動產之特定
      事項，又未能舉證證明，是被上訴人此項抗辯，即無可採
      。
    3.再者。被上訴人就本院關於「你們夫妻的身分證、印章、
      共有的東西都放在一起？」之詢問，亦自認「是的，我們
      家都很公開的，並不會把東西鎖起來」等語（見本院卷第
      94頁背面），是本件上訴人之印鑑章、印鑑證明及系爭房
      地有關文件，被上訴人舉手可得，是徒憑前開之印鑑證明
      或系爭不動產之文件，即認上訴人授權被上訴人處分系爭
      不動產並為移轉登記，自有認定事實不憑證據之違誤，被
      上訴人之抗辯，為無可取。
    4.就處分系爭不動產之原因，被上訴人先則稱兩造為配偶關
      係，上訴人中風後，以被上訴人於郵局上班之微薄薪資，
      實無力負荷龐大之經濟開銷。遂與上訴人協商，得伊同意
      出賣系爭不動產，俾取得資金以謀求解決經濟困境等語。
      嗣被上訴人本人於本院稱：「房子為何要賣，是因為上訴
      人在外面有同居的女人，時常吵鬧，如果不賣的話，就會
      落到他女朋友的手裡。」等語（見本院卷第25頁背面），
      惟查被上訴人自64 年6月30日起即任職於郵局，有板橋郵
      局96年2月8日第96013號在職證明書可稽（見本院卷第143
      頁），95年11月郵局存入之員工薪資有59,384元，亦有被
      上訴人提出之郵政存簿儲金簿影本可稽（見本院卷第144-
      145背面），且被上訴人上開儲金簿於93年4月間尚有餘額
      895,800元之存款（見原審(一)卷第197頁）；95 年9月29日
      郵局撥入員工薪津57,806 元，全部餘額為1,074,332；95
      年11月10 日之存款餘額為1,082,120元，有上揭儲金簿可
      稽（見本院卷第144 -145背面），非如被上訴人所言有「
      經濟困境」之情形，至為灼然，被上訴人抗辯處分系爭不
      動產係為謀求解決經濟困境云云，顯與事實相背，而怕「
      落到他（上訴人）女朋友的手裡」，才是被上訴人內心實
      在的真心話，難謂上訴人授權被上訴人處分系爭不動產，
      其故意侵害上訴人之財產權至明。
六、按因故意或過失不法侵害他人之權利者，負損害賠償責任，
    民法第一百八十四條第一項前段定有明文。是侵權行為所發
    生之損害賠償請求權，以有故意或過失不法侵害他人權利為
    其成立要件。查系爭不動產係上訴人與訴外人李世亨於68年
    6月間所購買，應有部分各二分之一，嗣於69年6月間，李世
    亨將其二分之一贈與上訴人，有建物及土地登記簿謄本可稽
    （見本院卷第170-179頁），而兩造於70 年10月10日結婚，
    亦有戶籍謄本可稽（本院卷第180 頁），則系爭不動產屬上
    訴人所有之財產，被上訴人無論就授權書或印鑑證明，均不
    足以證明被上訴人處分系爭不動產係因上訴人之授權，有如
    前述，是被上訴人明知未得上訴人之授權，竟將上訴人所有
    系爭不動產出售，有以故意侵害上訴人所有系爭不動產之權
    利，致上訴人受有該系爭不動產出售價金之損害，至為顯然
    。從而，上訴人請求被上訴人賠償與該系爭不動產金額相等
    之損害賠償，即非無據。
七、按因故意侵權行為而負擔之債，其債務人不得主張抵銷。民
    法第339 條定有明文。本件被上訴人既基於侵害上訴人系爭
    不動產之故意，不法侵害上訴人之財產權，致負有侵權行為
    損害賠償債務，依前述條文之規定，被上訴人自不得主張抵
    銷，故其抗辯辦理過戶相關規費支出之必要費用共計1,183,
    606 元；代墊支出住院期間醫療、老人養護中心、行動電話
    費及信用卡費、健保費等費用共計176,409元，就其中之176
     ,409 元；消費借貸105萬元；家庭生活費用2,600,000元；
    子女教育費其半數528,123 元；子女教育費用（預算）部分
    應負擔二分之一1,152,000 元；實際已發生之家庭必要開銷
    應負擔二分之一288,824元；生活所需費用以每人每個月5萬
    元計算，共1,150,000 元等，並主張與上訴人請求返還之價
    金抵銷云云，應不足採，自無再為審酌必要。
八、末查系爭不動產之出售價金為450 萬元，為被上訴人所自認
    （見原審(一)卷第16頁答辯理由），並有被上訴人提出之系爭
    不動產買賣契約書可稽（見原審(一)卷第159 -163頁），原審
    業經判命被上訴人給付上訴人12,38,808 元，被上訴人就此
    部分並未上訴，從而，上訴人請求被上訴人應再給付上訴人
    3,261,192（4,500,000－12,38,808＝3,261,192），及自本
    件起訴狀繕本送達翌日（即94年8月17 日）起至清償日止，
    按年息百分五計算之利息，核屬正當。
九、綜上所述，上訴人主張，尚屬可信；被上訴人抗辯，為不足
    採。從而，上訴人主張本於故意侵權行為損害賠償之法律關
    係，請求被上訴人再給付3,261,192 元，及自本件起訴狀繕
    本送達翌日（即94年8月17 日）起至清償日止，按年息百分
    五計算之利息，為有理由，應予准許。上訴人就上開應准許
    部分，陳明願供擔保請求准為假執行之宣告，核無不合，爰
    酌定相當之擔保金後宣告之。原審就上開應予准許部分為上
    訴人敗訴之判決，並駁回其假執行之聲請，尚有不合。上訴
    意旨指摘原判決此部分不當，求予廢棄改判，為有理由，本
    院爰將原判決此部分廢棄改判如主文第二項所示。
十、本件事證已臻明確，兩造其餘之陳述及攻擊防禦方法，經審
    酌核與判決結果不生影響，不再一一論述，併予敘明。
據上論結，本件上訴為有理由，依民事訴訟法第450條、第78 條
，判決如主文。
中    華    民    國    97    年    5    月    13     日
                    民事第八庭
                        審判長法  官  劉勝吉
                              法  官  滕允潔
                              法  官  連正義
正本係照原本作成。
如不服本判決，應於收受送達後20日內向本院提出上訴書狀，其
未表明上訴理由者，應於提出上訴後20日內向本院補提理由書狀
（均須按他造當事人之人數附繕本）上訴時應提出委任律師或具
有律師資格之人之委任狀；委任有律師資格者，另應附具律師資
格證書及釋明委任人與受任人有民事訴訟法第466條之1第1項但
書或第2項（詳附註）所定關係之釋明文書影本。
中    華    民    國    97    年    5     月    13    日
                              書記官  張永中
附註：
民事訴訟法第466條之1（第1項、第2項）：
對於第二審判決上訴，上訴人應委任律師為訴訟代理人。但上訴
人或其他法定代理人具有律師資格者，不在此限。
上訴人之配偶、三親等內之血親、二親等內之姻親，或上訴人為
法人、中央或地方機關時，其所屬專任人員具有律師資格並經法
院認為適當者，亦得為第三審訴訟代理人。


司法院資訊處製作；財團法人民間司法改革基金會備份。
